---
title: "Capstone"
subtitle: "Atualizacao"
author: "JMR; IVT"
course: 
    - Fundamentos de Data Science na Saúde: Aplicações com R, Escola Nacional de Saúde Pública
date: today
date-format: long
lang: pt 
bibliography: template/references.bib
format: 
  html:
    smooth-scroll: true
    self-contained: true
    toc: true
    toc-location: left
    embed-resources: true
    number-sections: true
    code_download: true
    code-fold: show
    fig_caption: true
    force_captions: true
    subtitle: ""
    urlcolor: darkblue
    linkcolor: darkblue
    fig_width: 12
    fig_height: 8
    always_allow_html: true
theme:
  light: flatly
  dark: darkly
execute:
  warning: false
  echo: true
  message: false
---

# Introdução

O presente projeto, desenvolvido no âmbito do **Capstone do curso de Data Science em R**, tem como objetivo aplicar os conhecimentos adquiridos sobre manipulação, exploração, visualização e modelação de dados, utilizando uma base de dados real — a **base modificada de morbilidade hospitalar do SNS (GDH da ACSS)**.


------------------------------------------------------------------------

# Objetivos do estudo

## Objetivo geral



------------------------------------------------------------------------

# 1. Importação e preparação dos dados

```{r}
#| warning: false
#| message: false
#| error: false


rm(list = ls(all.names = TRUE)) 
required_packages <- c(
                       "assertr",
                       "data.validator",
                       "janitor",
                       "tidyverse",
                       "rio"
                       )      

for (pkg in required_packages) {
 
  if (!pkg %in% rownames(installed.packages())) {
    install.packages(pkg)
  }

  library(pkg, character.only = TRUE)
}
remove(required_packages)
remove(pkg)

```

```{r importation and cleaning}
base_gdh <- import("datasets/base_gdh_icd10_no_freg.csv")

```

# 2. Limpeza e transformação das variáveis


```{r }

base_gdh <- clean_names(base_gdh)
```


# 3. Análise exploratória dos dados


# Referências

::: {#refs}
:::


```{r}

```

